臺灣臺北地方法院民事判決　　　　　　　93年度訴字第2409號
原　　　告　乙○○
訴訟代理人　周群律師
　　　　　　周仕傑律師
被　　　告　行政院國軍退除役官兵輔導委員會
　　　　　　台北市榮民服務處
法定代理人　甲○○
訴訟代理人　楊俊雄律師
上列當事人間請求確認債權存在事件，本院於民國94年8月2日言
詞辯論終結，判決如下：
    主      文
原告之訴及假執行聲請均駁回。
訴訟費用由原告負擔。
    事實及理由
一、查，被告之法定代理人原為「范垂聲」，嗣於訴訟中之變更
    為「甲○○」，並於民國93年8月4日依法向本院為承受訴訟
    之聲明，此有卷附承受訴訟聲明狀、行政院國軍退除役官兵
    輔導委員會93年7月7日輔人字第0930006911號函可憑（見本
    院卷第40至43頁），核與民事訴訟法第170條、第175條規定
    相符，應予准許，合先陳明。
二、原告主張：被告為已故之退除役官兵湯懷忠（86年7月23日
    死亡）之遺產管理人，而湯懷忠於生前，曾先後向伊借款，
    共計新台幣（下同）608,000元，爰依借款契約之法律關係
    ，訴請被告應返還上列借款等情。並於本院聲明：(一)被告應
    給付原告60 8,000元，及其中50,000元部分自85年1月2日起
    、100,000元自86年1月2日起、8,000元則自86年2月6日起，
    均至清償日止，各按年息7.5％計算之利息。(二)願供擔保請
    准宣告假執行。
三、被告則以：湯懷忠並未積欠原告系爭借款等語，資為抗辯。
    並於本院聲明：原告之訴駁回。
四、查，被告為已故之退除役官兵湯懷忠（86年7月23日死亡）
    之遺產管理人乙節，有卷附湯懷忠除戶戶籍謄本、死亡榮民
    個人資料卡可參（見本院卷第91至92頁），並為兩造所不爭
    執，堪信為真。
五、本件應審究者為原告與湯懷忠間是否有系爭借款契約存在？
    茲分別論述如下：
(一)、按，稱消費借貸者，謂當事人一方移轉金錢或其他代替物之
    所有權於他方，而約定他方以種類、品質、數量相同之物返
    還之契約民法第474條第1項定有明文。即謂我國民法規定之
    消費借貸，通說認係要物契約，於當事人合意外，更須交付
    金錢或其他代替物，以移轉其所有權於他人，始能成立（本
    條89年5月5日施行之民法債編修正理由意旨參照）。準此可
    知，本件原告既主張與湯懷忠間有金錢借貸契約存在，則其
    自應就有兩造間有借貸契約及交付金錢事實負舉證責任（民
    事訴訟法第277條前段規定參照）。
(二)、原告主張：湯懷忠於生前，曾先後向伊借款，共計608,000
    元云云，固據提出收據為證（見本院卷第7至9頁）。然查：
    (1)、系爭收據其上雖載有「湯懷忠」簽名，但經本院核對向
        中華郵政股份有限公司函調湯懷忠生前開戶申請書及印
        鑑卡上「湯懷忠」親筆簽章，形式上已有不同（見本院
        卷第78頁正、反面），且該收據經本院送法務部調查局
        作筆跡鑑定，因事隔10年且送鑑定證據過少，故該局無
        法提供鑑定乙情，亦有該局94年6月17日調科貳字第094
        002828120號函可參（見本院卷第111頁），此外，原告
        亦無法舉證該收據為「湯懷忠」親筆簽名，自難因系爭
        收據上有「湯懷忠」字樣之簽名，即可驟認原告與湯懷
        忠間有金錢借貸契約存在。
    (2)、縱系爭收據上「湯懷忠」確實為其所親筆所書，惟觀諸
        該收據上亦僅記載「茲收到乙○○先生新台幣伍拾萬元
        正」、「今收到新台幣壹拾萬元正」、「暫收新台幣捌
        萬元正」（見本院卷第7至9頁）等字樣，亦無法推定該
        金錢即為原告因借貸契約而交付予湯懷忠之金錢。況湯
        懷忠於86年7月23日死亡，若其與原告間確實有系爭借
        款債權存在，則原告為何遲至91年12月17日始以存證信
        函通知被告給付系爭借款債權之可能？此外，原告亦無
        法舉證證明其與湯懷忠間有金錢借貸契約乙事，故原告
        主張：湯懷忠於生前，曾先後向伊借款，共計608,00 0
        元云云，自無可取。
六、從而，原告依據金錢借貸契約之法律關係，訴請被告應給付
    其60 8,000元，及其中50,000元部分自85年1月2日起、
    100,000元自86年1月2日起、8,000元則自86年2月6日起，均
    至清償日止，各按年息7.5％計算之利息，為無理由，應予
    駁回。又原告之訴既經駁回，則其假執行之聲請即失所附麗
    ，應併予駁回。
七、另原告雖聲請本院傳訊證人（即原向湯懷忠承租房屋之承租
    人）徐兆煌、證人陳德佐，證明原告與湯懷忠間有金錢借貸
    契約乙事，但徐兆煌、陳德佐縱到庭，亦無法證明上列收據
    為「湯懷忠」所親書，且該金錢借貸契約為要物契約，原告
    亦未舉證其因借貸契約而交付湯懷忠金錢乙事，故本院認無
    傳訊之必要。又本件事證已臻明確，兩造其餘攻擊或防禦方
    法，經本院審酌後，認均與本件之結論無涉，茲不再一一論
    述，併予敘明。
八、據上論結，本件原告之訴為無理由，依民事訴訟法第78條，
    判決如主文。
中　　華　　民　　國　　94　　年　　8　　月　　29　　日
                  民事第一庭    法　官　楊絮雲
以上正本係照原本作成
如對本判決上訴，須於判決送達後20日內向本院提出上訴狀
中　　華　　民　　國　　94　　年　　8　　月　　29　　日
                    　　　　　　書記官　高秋芬
